【裁判字號】    98,審再易,40
【裁判日期】    980930
【裁判案由】    再審之訴
【裁判全文】
臺灣臺北地方法院民事判決            98年度審再易字第40號
    再審原告  甲○○
    再審被告  乙○○
上列當事人間拆屋還地事件，再審原告對於中華民國98年7月15
日本院97年度簡上字第497號確定判決，提起再審之訴，本院判
決如下：
    主  文
再審之訴駁回。
再審訴訟費用由再審原告負擔。
    理  由
一、再審原告主張：彩蝶別墅社區興建完成時，在每棟房屋後設
    置矮牆及鐵欄杆，建商將各房屋後方之空地，交各建物所有
    權人專用，而伊所購買坐落台北縣新店市○○段小粗坑小段
    第129 地號（下稱系爭土地）之門牌號碼台北縣新店市○○
    路102巷172號房屋（下稱系爭房屋），前手即於民國87年在
    系爭房屋後方空地增建，此為居住隔壁即同址170 號之再審
    被告所知悉，且再審被告亦在其房屋後方增建供已使用，再
    審被告與系爭土地共有人均無異議，可見各棟建物後方之土
    地專由各該建物所有權人管理使用之默示分管協議存在，在
    未依民法第820條第1項規定，經系爭土地共有人終止該分管
    協議前，伊自有權使用系爭房屋後方空地。原確定判決認彩
    蝶社區規約已明文排除分管契約云云，自有消極不適用民法
    第820條第1項規定之違背法令再審事由。再者，伊與前手縱
    未經申請即在系爭房屋後院增建，充其量違反建築法規，要
    屬建管單位之行政權責，不影響分管契約效力，原確定判決
    將分管契約與違建混為一談，亦有適用法規錯誤之再審事由
    等情。並聲明：(一)原確定判決廢棄。(二)上開廢棄部分，駁回
    再審被告第一審之訴。
二、本件未經言詞辯論，再審被告方面無何聲明或陳述可資記載
    。
三、查系爭土地係彩蝶別墅社區之建築基地，屬該社區全體區分
    所有權人所共有，惟再審原告並未舉證證明各棟建物後方空
    地專由各該建物所有權人管理使用之默示分管協議之存在，
    況系爭房屋係於85年11月29日為第一次登記，且依86年9月7
    日經管委員會議通過之彩蝶別墅．社區管理組織規約及管理
    規定第2項第2項約定：「本公寓大廈法定空地、樓頂平台為
    共用部分，應供全體區分所有權人及住戶共同使用，非經規
    約或區分所有權人會議之決議，不得約定為約定專用部分」
    等語，益徵再審原告主張默示分管協議云云，為不可採。是
    原確定判決係以再審原告無法證明默示分管協議之存在，認
    定再審原告無權在系爭房屋後方空地進行增建，並非認定再
    審原告主張之分管協議存在，故再審原告以原確定判決未適
    用民法第820條第1項規定所為規約排除分管協議之認定，而
    有消極不適用法規之再審事由云云，自屬無理由。
四、再按民事訴訟法第496條第1項第1 款所謂適用法規顯有錯誤
    ，應以確定判決違背法規或現存判例解釋者為限，若在學說
    上諸說併存尚無法規判解可據者，不得指為用法錯誤，最高
    法院著有57年台上字第1091號判例可參。原確定判決認共有
    人就共有物使用，應本於共有物之性質及構造為利用，不得
    違反共有物之使用目的，毀損其物體或變更性質，故縱認再
    審原告主張分管協議存在，惟建築基地於建築使用時，應保
    留一定比例面積之空地，旨在使建築物便於日照、通風、採
    光及防火等，以增進使用人之舒適、安全與衛生，其與建築
    物本身所占之地面關係密切。而系爭房屋後方空地既係建築
    所需之法定空地，再審原告自不得任意在該處進行增建，變
    更法定空地性質，認再審原告所為增建行為逾越分管協議之
    範疇，所為再審原告敗訴判決，並無違誤之處。況再審原告
    引用最高法院92年度台上字第2775判決意旨，認原確定判決
    混淆分管協議與違建之兩件事，而有判決適用法規顯有錯誤
    云云，惟上開最高法院裁判並非判例，自非民事訴訟法第49
    6條第1項第1 款規定之法規，即便原確定判決認定內容與該
    最高法院判決相左，亦無適用法規顯有錯誤之情，是再審原
    告上開主張，亦為無理由。
五、綜上所述，原確定判決並無消極不適用法規或適用法規顯有
    錯誤之再審事由，再審原告依民事訴訟法第496條第1項第1
    款規定，提起本件再審之訴，顯無理由，本件爰不經言詞辯
    論，逕以判決駁回之。
六、據上論結，本件再審之訴顯無理由。依民事訴訟法第502條
    第2項、第78條，判決如主文。
中    華    民    國    98    年    9     月    30    日
                        民事第六庭審判長法官  張瑜鳳
                                        法官  林麗真
                                        法官  傅中樂
以上為正本係照原本作成。
本判決不得上訴。
中    華    民    國    98    年    9     月    30    日
                                      書記官  王文心


司法院資訊處製作；財團法人民間司法改革基金會備份。
